臺灣雲林地方法院刑事判決　　　　　　　100年度訴字第874號
公　訴　人　臺灣雲林地方法院檢察署檢察官
被　　　告　李泳錤
上列被告因違反毒品危害防制條例案件，經檢察官提起公訴（10
0 年度毒偵字第1162、1249號），被告在準備程序中就被訴事實
為有罪之陳述，經本院合議庭裁定由受命法官獨任行簡式審判程
序，判決如下：
    主      文
李泳錤施用第一級毒品，累犯，處有期徒刑柒月；又施用第一級
毒品，累犯，處有期徒刑柒月，扣案之注射用水壹小瓶、注射針
筒貳支均沒收之。應執行有期徒刑拾月，扣案之注射用水壹小瓶
、注射針筒貳支均沒收之。
    事實及理由
一、犯罪事實：
    李泳錤（原名李阿祥）曾於民國80年間，因違反肅清煙毒條
    例案件，經臺灣彰化地方法院（下稱彰化地院）以81年度訴
    字714 號判處有期徒刑4 年6 月，嗣因被告上訴，經臺灣高
    等法院臺中分院81年度上訴字2568號判決駁回上訴確定；復
    於82年間，因違反肅清煙毒條例案件，經本院以82年度訴字
    第149 號判處有期徒刑4 年確定；再於82年間，因違反肅清
    煙毒條例案件，經彰化地院以82年度訴字1654號判處有期徒
    刑3 年2 月、5 月，並定應執行有期徒刑3 年5 月，被告上
    訴後撤回上訴而確定。上揭案件接續執行，自82年6 月30日
    入監執行，於87年3 月17日因縮短刑期假釋出監付保護管束
    。於假釋期間之89年間，因施用第一級毒品案件，經本院以
    89年度毒聲字第252 號裁定送觀察、勒戒後，認有繼續施用
    毒品之傾向，而由本院以89年度毒聲字第586 號裁定令入戒
    治處所施以強制戒治1 年，嗣其前開強制戒治執行滿3 月後
    ，經戒治所認無繼續戒治之必要，再經本院以89年度毒聲字
    第126 號裁定停止戒治，所餘戒治期間付保護管束，而於90
    年4 月19日出所，並於同日入監執行其因觀察勒戒、強制戒
    治而撤銷假釋之殘刑6 年7 月又18日（上開停止戒治未經撤
    銷，戒治期間已於90年4 月25日屆滿，視為強制戒治已執行
    完畢，並由臺灣雲林地方法院檢察署【下稱雲林地檢署】檢
    察官以90度戒毒偵字第62號案件為不起訴處分確定），於96
    年1 月31日縮刑期滿執行完畢（構成累犯）。又於96年間，
    因施用第一級、第二級毒品案件，經本院以96年度毒聲字第
    229 號裁定送觀察、勒戒後，認有繼續施用毒品之傾向，而
    由本院以97年度毒聲字第297 號裁定令入戒治處所施以強制
    戒治，其期間為6 個月以上，至無繼續強制戒治之必要為止
    ，但最長不得逾1 年，並於98年7 月14日出所執行完畢，嗣
    經雲林地檢署檢察官以98年度戒毒偵字第96、97號為不起訴
    處分確定。詎其猶不思警惕，基於施用第一級毒品海洛因之
    犯意，分別為下列犯行：
  (一)於100 年7 月17日20時許，在雲林縣西螺鎮友人住處，以將
    第一級毒品海洛因摻水稀釋後置入針筒內，再加以注射之方
    式，施用第一級毒品海洛因1 次。嗣因其為毒品列管人口，
    為警通知到場採尿送驗，結果呈嗎啡陽性反應，始悉上情。
  (二)於100 年8 月1 日20時許，在其位於雲林縣西螺鎮○○路39
    巷19號自宅內，以前揭方式，施用第一級毒品海洛因1 次。
    嗣於100 年8 月2 日7 時許，因形跡可疑，為警在雲林縣斗
    六市○○路19號之1 前查獲，並當場扣得李泳錤持有供己施
    用海洛因之注射用水1 小瓶及注射針筒2 支等物，復徵得其
    同意後採尿送驗，結果呈可待因、嗎啡陽性反應，而知前情
    。
二、認定犯罪事實所憑之證據及理由：
  (一)本案被告李泳錤所犯之罪，均係死刑、無期徒刑、最輕本刑
    為3 年以上有期徒刑以外之罪，其於準備程序就前揭被訴事
    實均為有罪之陳述，經受命法官告知簡式審判程序之旨，並
    聽取其與公訴人之意見後，本院合議庭認無不得或不宜改依
    簡式審判程序進行之情事，依刑事訴訟法第273 條之1 第1
    項、第284 條之1 規定，裁定由受命法官獨任進行簡式審判
    程序，是本案之證據調查，依刑事訴訟法第273 條之2 規定
    ，不受同法第159 條第1 項、第161 條之2 、第161 條之3
    、第163 條之1 及第164 條至第170 條規定之限制。
  (二)上揭犯罪事實，業據被告於偵查中及本院審理時均坦承不諱
    ，且其於100 年7 月19日20時許、100 年8 月2 日13時許，
    在警局親採封緘之尿液，經送往詮昕科技股份有限公司，以
    氣相層析質譜儀檢驗分析法（GC/MS ）檢驗後，確呈「嗎啡
    」、「可待因、嗎啡」陽性反應，此有該公司100 年8 月5
    日、100 年8 月19日濫用藥物尿液檢驗報告（原樣編號：OE
    00000000號、OD00000000號）、雲林縣警察局西螺分局委託
    檢驗尿液代號與真實姓名對照認證單、雲林縣警察局斗六分
    局尿液掙驗管制紀錄表各1 份在卷可憑。且有被告所有供其
    於100 年8 月1 日施用海洛因之注射用水1 小瓶、注射針筒
    2 支扣案可資佐證。綜上，足認被告上開自白核與事證相符
    ，應堪採信。
  (三)按「毒品危害防制條例於92年7 月9 日修正公布，自93年1
    月9 日施行，其中第20條、第23條將施用毒品之刑事處遇程
    序，區分為『初犯』、『五年內再犯』及『五年後再犯』。
    依其立法理由之說明：『初犯』，經觀察、勒戒或強制戒治
    後，應為不起訴處分或不付審理之裁定；經觀察、勒戒或強
    制戒治執行完畢釋放後，『五年內再犯』者，因其再犯率甚
    高，原實施之觀察、勒戒及強制戒治既已無法收其實效，爰
    依法追訴或裁定交付審理。至於經觀察、勒戒或強制戒治執
    行完畢釋放後，『五年後再犯』者，前所實施之觀察、勒戒
    或強制戒治已足以遮斷其施用毒品之毒癮，為期自新及協助
    其斷除毒癮，仍適用『初犯』規定，先經觀察、勒戒或強制
    戒治之程序。從而依修正後之規定，僅限於『初犯』及『五
    年後再犯』二種情形，始應先經觀察、勒戒或強制戒治程序
    。倘被告於五年內再犯，經依法追訴處罰，縱其第三次（或
    第三次以上）再度施用毒品之時間，在初犯經觀察、勒戒或
    強制戒治執行完畢釋放五年以後，已不合於『五年後再犯』
    之規定，且因已於『五年內再犯』，顯見其再犯率甚高，原
    實施觀察、勒戒或強制戒治，已無法收其實效，即應依該條
    例第10條處罰（最高法院97年度第5 次刑事庭會議決議、97
    年度臺非字第528 號判決參照）。被告前於96年間，因施用
    毒品案件，經本院以96年度毒聲字第229 號裁定送觀察、勒
    戒後，認有繼續施用毒品之傾向，而由本院以97年度毒聲字
    第297 號裁定令入戒治處所施以強制戒治，其期間為6 個月
    以上，至無繼續強制戒治之必要為止，但最長不得逾1 年，
    並於98年7 月14日出所執行完畢，嗣經雲林地檢署檢察官以
    98年度戒毒偵字第96、97號為不起訴處分確定等情，有臺灣
    高等法院被告前案紀錄1 份在卷可佐。其於強制戒治執行完
    畢釋放後，5 年內再犯本案毒品危害防制條例第10條第1 項
    之罪，所為與毒品危害防制條例第23條第2 項之規定相符，
    事證明確，被告之犯行堪以認定，應依法論科。
三、論罪科刑之理由：
  (一)查海洛因乃屬毒品危害防制條例第2 條第2 項第1 款所指之
    第一級毒品。核被告所為，係犯毒品危害防制條例第10條第
    1 項之施用第一級毒品罪。被告持有第一級毒品之低度行為
    ，應各為其施用第一級毒品之高度行為所吸收，均不另論罪
    。
  (二)被告所犯上揭2 罪，犯意各別，行為各自獨立，應分論併罰
    。
  (三)被告有前述犯罪事實欄所記載之前科紀錄，此觀臺灣高等法
    院被告前案紀錄表可明，其於有期徒刑執行完畢後，5 年以
    內故意再犯本件有期徒刑以上之各罪，均為累犯，皆應依刑
    法第47條第1 項之規定加重其刑。
  (四)爰審酌被告前因施用毒品案件，已經觀察勒戒、強制戒治執
    行完畢，竟未能戒除施用毒品之惡習，又再為本件施用毒品
    之犯行，足見被告意志力薄弱，且無視國家杜絕毒品犯罪之
    禁令，所為實不可取，惟念其犯後始終坦承犯行，態度尚佳
    ，足見其已知所悔悟，且佐以施用毒品之犯行，在本質上乃
    屬戕害自己身心健康之行為，尚未有嚴重破壞社會秩序或侵
    害他人權益之情形，兼衡此類犯罪心態與一般刑事犯罪之本
    質並不相同，應側重以適當之醫學治療及心理矯治處遇為宜
    ，暨被告自承教育程度為國中肄業，智識程度不高，目前在
    西螺果菜市場擔任蔬菜管理工作，月收入僅新臺幣2 萬餘元
    ，且家中有母親及2 個小孩亟待照顧等一切情狀，分別量處
    如主文所示之刑，並定其應執行之刑。
  (五)扣案之注射用水1 小瓶及注射針筒2 支，係被告所有，且供
    其於100 年8 月1 日20時許施用第一級毒品海洛因所用之物
    ，業據被告供承在卷，自應依刑法第38條第1 項第2 款規定
    ，於該次罪名項下併予宣告沒收之。
四、應適用之法律：
  (一)刑事訴訟法第273 條之1 第1 項、第299 條第1 項前段。
  (二)毒品危害防制條例第10條第1 項。
  (三)刑法第11條前段、第47條第1 項、第51條第5 款、第38條第
    1 項第2 款。
本案經檢察官黃煥軒到庭執行職務。
中    華    民    國   100    年    11    月    30    日
                  刑事第五庭  法  官  鍾世芬
以上正本證明與原本無異。
如不服本判決應於收受判決後10日內向本院提出上訴書狀，並應
敘述具體理由；其未敘述上訴理由者，應於上訴期間屆滿後20日
內向本院補提理由書（均須按他造當事人之人數附繕本）。「切
勿逕送上級法院」。
                              書記官  王雪招
中    華    民    國   100    年    11    月    30    日
附錄本案論罪科刑法條全文
毒品危害防制條例第10條
施用第一級毒品者，處6 月以上5 年以下有期徒刑。
施用第二級毒品者，處3 年以下有期徒刑。